【裁判字號】    98,易,3
【裁判日期】    980304
【裁判案由】    賭博
【裁判全文】
臺灣新竹地方法院刑事判決                 98年度易字第3號
公  訴  人  臺灣新竹地方法院檢察署檢察官
被      告  丁○○○
選任辯護人  吳聖欽律師
上列被告因賭博案件，經檢察官聲請以簡易判決處刑（97年度偵
字第1927號），本院認不宜以簡易判決處刑，改依通常程序審理
，判決如下：
    主  文
丁○○○無罪。
    理  由
一、公訴意旨略以：被告丁○○○意圖營利，基於供給賭博場所
    及聚眾賭博之犯意，自民國96年12月間起，迄97年3月11日
    下午5時30分許為警查獲時止，提供其位在新竹市○○路98
    號之住處，反覆、密接設置賭局，聚集不特定之多數人猜號
    核對由香港政府發行每星期二、四及每星期六或日開獎之「
    六合彩」號碼，以1注新臺幣（下同）75元任選2個號碼、3
    個號碼或4個號碼之方式供賭客簽賭，凡任選之2個號碼、3
    個號碼或4個號碼皆對中所簽注之「六合彩」當期號碼者，
    各可得彩金5,500元、5萬5,000元或65萬元，未簽中者，所
    繳之賭資即全歸丁○○○所有。嗣為警於97年3月11日下午
    5時30分許，持搜索票在上址搜索，扣得現金2萬500元而查
    獲。因認被告丁○○○涉犯刑法第268條之意圖營利供給賭
    博場所及聚眾賭博罪嫌等語。
二、按被告未經審判證明有罪確定前，推定其為無罪；又犯罪事
    實應依證據認定之，無證據不得認定犯罪事實；再檢察官就
    被告犯罪事實，應負舉證責任，並指出證明之方法；不能證
    明被告犯罪者，應諭知無罪之判決，刑事訴訟法第154條、
    第161條第1項、第301條第1項分別定有明文。次按認定被告
    有罪之事實，應憑證據，如未能發現相當之證據，或證據不
    足以證明，自不能以推測或擬制之方法，以為裁判之基礎；
    且認定犯罪事實所憑之證據，其為訴訟上之證明，須達於通
    常一般人均不致有所懷疑，而得確信其為真實之程度者，始
    得據為有罪之認定，倘其證明尚未達到此一程度而有合理之
    懷疑存在時，尚難為有罪之認定基礎；苟積極證據不足以為
    不利於被告事實之認定，即應為有利於被告之認定，更不必
    有何有利之證據（最高法院30年上字第816號、40年臺上字
    第86號、76年臺上字第4986號判例意旨參照）。
三、公訴人認被告丁○○○涉有刑法第268條之意圖營利供給賭
    博場所及聚眾賭博罪嫌，係以證人戊○○之證述、本院搜索
    票、搜索扣押筆錄、扣押物品目錄表、偵查報告、蒐證照片
    及扣案之現金2萬500元等為其主要論據。訊據被告丁○○○
    固坦認97年3月11日下午5時30分許，警員持搜索票至其位於
    新竹市○○路98號住處執行搜索，並在其身上扣得現金2萬
    500元等情，惟堅詞否認有何意圖營利供給賭博場所及聚眾
    賭博犯行，辯稱：東光路98號前面是理髮店，伊租給蕭振泰
    ，後面才是伊的房間，伊以前是做看護照顧病人，又不認識
    字，怎麼可以做組頭，現場也沒有傳真機，警員搜索時來了
    兩個多小時，也沒有電話來下注，扣到的簽單是蕭振泰的，
    扣到的現金其中5,800元是房租，還有1個月的押金，當天房
    客林協泰來向伊租房子，剩下的零頭是伊自己用來買掃墓需
    要的用品，沒有供給賭博場所，也沒有聚眾賭博等語。經查
    ：
（一）證人即本件檢舉人戊○○於警詢時證稱：在新竹市○○路
      98號1樓店面後面的隔間有經營六合彩簽賭，該理髮店老
      闆是丁○○○，以前投注樂透彩都是丁○○○幫伊受理投
      注，後來伊迷上六合彩，下注時也是丁○○○幫伊簽注的
      ，都是親自前往新竹市○○路98號1樓後面的隔間內簽注
      六合彩，1樓後面隔間有傳真機，曾經在該處見過其他人
      以傳真方式下注過等語（見偵查卷第56至58頁），復於偵
      查中具結證稱：新竹市○○路98號1樓前方是理髮廳，是
      一女子經營，該廳後面有1張桌子、傳真機，不知丁○○○是否是屋主，但她都在該理髮廳後面就是伊說放桌子；
      傳真機後方，從96年12月至97年1月，伊共去該處向丁○○○簽六合彩十多次，每次簽2、3千元，簽賭時有時有碰
      到其他客人也去簽賭，有時沒有，有時也聽到丁○○○以
      電話方式收牌，也見過傳真機有跑單子出來等語（見偵查
      卷第62、63頁），並於本院審理行交互詰問時證述：不清
      楚理髮廳是誰經營，一共去被告那裡簽賭六合彩2至3次，
      簽賭的賭金每次是1至2千元，有認識1個阿伯有去被告處
      簽賭過，才知道被告那裡有在簽賭六合彩，只有去被告那
      邊簽六合彩，沒有向被告簽過地下樂透彩，印象中沒有看
      過其他人也去該處向被告簽賭六合彩等語（見本院卷第58
      、63、66頁），是證人戊○○就如何認識被告、被告是否
      為該址理髮店之經營者及簽賭之次數、金額、曾否看過其
      他人在該處向被告簽賭等關乎賭博罪構成要件之重要情節
      ，前後證述已有不一，經辯護人及本院與之確認之結果，
      其稱：警詢時將六合彩、樂透彩搞混了，因為兩個都是49
      號，只有向被告簽賭六合彩，沒有去過該處那麼多次，怎
      麼可能簽了十幾次，偵查中所述向被告簽賭的次數，可能
      是每個星期六簽台灣的樂透加起來的，曾經看過被告拿1
      張捲捲的傳真紙，上面有寫號碼，伊想說就是傳真機跑出
      來的等語（見本院卷第63、65、67頁），參以證人即接獲
      證人戊○○檢舉被告有聚眾賭博情事而至被告住處勘查之
      新竹市警察局第二分局東門派出所警員丙○○於本院審理
      時具結證述：認識證人戊○○2、3年，平常跟他聊天，就
      有看過他在研究那些數字，因為他有在玩六合彩，又在附
      近工作，伊想是不是他有知道這邊的情形及訊息等情觀之
      （見本院卷第72、73頁），證人戊○○既係提供線報予員
      警，在製作警詢筆錄時且將六合彩之簽賭方式詳為敘述，
      並稱是先向被告投注樂透彩，後來才改簽六合彩等語（見
      偵查卷第57、58頁），顯見對於員警欲查處之犯罪行為係
      非法之六合彩簽賭一事應知之甚詳，實無混淆樂透彩與六
      合彩之可能，其證詞顯有矛盾，尚難作為對被告不利之認
      定。
（二）承前，證人戊○○於警詢、偵查時均證稱向被告簽賭之地
      點係在1樓後面的小房間內等語（見偵查卷第57、62頁）
      ，惟於本院審理行交互詰問時則具結稱：簽賭的地方有1
      張類似理髮的椅子，是在一進去的右手邊等語（見本院卷
      第63頁），復經檢察官命證人在聲搜卷附之現場圖上以鉛
      筆圈選簽賭之位置（見聲搜卷第10頁），並比對現場照片
      後，證人戊○○並證稱：伊是在聲搜卷第18頁上方照片擺
      放3張椅子前方處站著向被告簽賭等語（見本院卷第67頁
      ），前後證述互為扞格，經本院依職權訊問後，其稱：只
      有第一次有一個阿伯帶伊進去後面隔間的小房間向被告下
      注，也是唯一一次進去那個小房間等語（見本院卷第68頁
      ），設若證人戊○○僅在被告住處1樓後方的小房間內向
      被告簽賭過1次，嗣後簽賭之地點均在前面放置理髮椅處
      附近，理應對於該處之印象較為深刻，並了解其家具擺放
      情形，然證人戊○○竟於警詢、偵查中即直指簽賭地點為
      1樓後方的小房間，而全然未提及亦曾在前面放置理髮椅
      處簽賭之情，顯與常情有違，再觀諸其口述，由證人即新
      竹市警察局第二分局東門派出所警員甲○○繪製之現場圖
      （見本院卷第41頁），經比對現場照片互核以觀（見偵查
      卷第18頁、本院卷第48頁），二者有諸多不符之處，如現
      場理髮椅只有1張，理髮椅後有一木桌及數張椅子，未有
      現場圖所示之洗髮台，且實際上被告住處1樓後面小房間
      的格局係長型，而非如現場圖所示係橫向，亦徵證人戊○○之指證容有瑕疵可指，無足憑採。
（三）再證人戊○○具結稱：下注時，都是跟被告講號碼，由被
      告書寫，沒有註記伊的名字，只有註明幾碰幾碰等語（見
      本院卷第66頁），惟按一般經營六合彩簽賭者，為知悉簽
      單究係由何賭客所簽注，通常即會於賭客之簽單上載明係
      由何人簽注，而賭客為使經營者知悉係自己所投注之簽單
      ，亦通常會於其簽單內記載其姓或名或其他可供辨別為其
      所簽注之字語等，是證人戊○○所述下注簽單之情形，有
      悖事理，亦不足以作為對被告不利之認定。
（四）證人即搜索前至被告住處附近實施勘查之警員甲○○、丙○○於本院審理時具結證述：有去現場附近看過，沒有進
      到房子裡面看，都是禮拜二、四下午在被告家前面觀察，
      那是一個理髮廳，人都是從理髮廳的正門出入，大約是傍
      晚的時候，出入比較熱絡，都是一些中年的老人家，在被
      告住處前面觀察看不到理髮廳裡面的情形，有在被告住處
      前面來回走動，可以看到被告家裡部分的擺設，但如果在
      對面公園的定點，只能看到理髮廳正門，有聽到嗶嗶叫，
      就是類似傳真機接收傳真的聲音，但是不確定是不是傳真
      機等語（見本院卷第24、70、74頁），與證人甲○○出具
      之偵查報告四、記載「職等人（指證人甲○○、丙○○）
      於上述時間於1樓簽注樂透彩（指六合彩），發現該時1樓
      後方隔間出入頻繁，疑似進入簽注之人，且有傳真機之聲
      ，及李嫌（指被告）接聽電話內容為阿拉伯數字之聲」等
      情互核以觀（見聲搜卷第2頁），證人甲○○、丙○○實
      施勘查時，既未親自進入被告住處，且所見來訪者均係自
      正門出入，如何能窺見1樓後方隔間人員出入及屋內接聽
      電話對談內容之情形，尚難僅憑警員甲○○出具之偵查報
      告，即遽認被告涉有賭博罪嫌。
（五）又查，本件實施搜索之時間係自97年3月11日下午5時30分
      許起至同日下午6時許止，此有新竹市警察局第二分局搜
      索扣押筆錄1份在卷為憑（見偵查卷第12頁），該日為星
      期二一節，亦有中華民國97年政府機關辦公日曆表1紙存
      卷可查（見本院卷第103頁），是搜索當日適逢香港六合
      彩開獎之日，亦係各簽注六合彩賭徒大量向組頭簽賭之時
      間，惟實施搜索過程中，只有被告的女兒陸續前來，沒有
      其他人進出等情，業據證人即到場實施搜索之新竹市警察
      局第二分局東門派出所警員乙○○於本院審理時證述綦詳
      （見本院卷第83頁），設若被告果有非法經營六合彩之行
      為，衡情於開獎日當天應有多數賭客進行簽注，而扣案之
      簽單非被告所有，此據證人蕭振泰於警詢、偵查中供述明
      確（見偵查卷第41、48頁），自難僅憑該扣得之簽單，即
      遽認被告涉有賭博罪嫌，且警員實施搜索期間，既無賭客
      進入向被告下注簽賭，亦未扣得傳真機、帳冊等證人戊○○於警詢時指訴被告用以聚眾賭博之工具，此亦據證人乙○○於本院審理時具結證述在卷（見本院卷第83頁），均
      無從令本院形成被告確有供給賭博場所及聚眾賭博犯行之
      確實心證。
（六）另證人即告以證人甲○○、丙○○被告住處有經營六合彩
      情事之新竹市警察局第二分局東門派出所警員彭伊炫於本
      院審理時固證稱：因為住在那附近，附近鄰居有說那邊有
      在經營六合彩，是誰講的忘了等語（見本院卷第76至78頁
      ），是證人彭伊炫僅係聽聞鄰人指訴，復無法提供該等親
      自見聞被告賭博犯行之證人年籍以供本院傳訊，其證詞亦
      不得作為對被告不利之認定。
（七）末查，扣案之2萬500元固係被告所有，惟係自被告身上所
      查獲，此據證人乙○○於本院審理時結證屬實（見本院卷
      第80頁），亦無其他證據足認該等財物係賭客交付予被告
      之賭金等與賭博犯行有關之證物，亦無從作為對被告不利
      之認定。綜上所述，公訴人引為被告犯罪證據之資料，容
      有合理之懷疑性存在，致本院無從為有罪之確信。此外，
      復查無其他積極事證足認被告丁○○○確有公訴意旨所指
      之供給賭博場所及聚眾賭博犯行，揆諸前揭說明，自應為
      被告無罪之諭知。
據上論斷，應依刑事訴訟法第452條、第301條第1項，判決如主
文。
本案經檢察官李秋梅到庭執行職務。
中    華    民    國    98    年    3     月    4     日
                  刑事第五庭      法  官  蔡欣怡
以上正本證明與原本無異。
如不服本判決應於收受本判決後10日內向本院提出上訴書狀，上
訴書狀應敘述具體理由。上訴書狀未敘述上訴理由者，應於上訴
期間屆滿後20日內補提理由書狀於本院 (均須按他造當事人之人
數附繕本 )「切勿逕送上級法院」。
中    華    民    國    98    年    3     月    4     日
                                  書記官  劉怡芳


司法院資訊處製作；財團法人民間司法改革基金會備份。
